【裁判字號】    99,訴,856
【裁判日期】    990928
【裁判案由】    侵權行為損害賠償
【裁判全文】
臺灣板橋地方法院民事判決               99年度訴字第856號
原      告  戊○○
法定代理人  丁○○
被      告  乙○○
            有限責任臺北縣豐聲計程車運輸合作社
上  一  人
法定代理人  甲○○
訴訟代理人  丙○○
上列當事人間因刑事附帶民事訴訟請求侵權行為損害賠償事件，
經本院刑事庭裁定移送前來（98年度交附民字第251 號），本院
於中華民國99年9 月9 日言詞辯論終結，判決如下：
    主      文
被告乙○○應給付原告新台幣貳佰零陸萬仟陸佰玖拾壹元，及
自民國九十八年九月十日起至清償日止，按年息百分之五計算之
利息。
原告其餘之訴駁回。
訴訟費用由被告乙○○負擔。
本判決第一項於原告以新台幣陸拾玖萬元為被告乙○○供擔保後
，得假執行。
原告其餘假執行之聲請駁回。
    事實及理由
一、程序方面：按訴狀送達後，原告不得將原訴變更或追加，但
    擴張或減縮應受判決事項之聲明者；該訴訟標的對於數人必
    須合一確定時，而追加其原非當事人之人為當事人者，不在
    此限，民事訴訟法第255 條第1 項第3 款、第5 款分別定有
    明文。查本件原告起訴狀所載被告為乙○○，嗣後具狀追加
    被告有限責任臺北縣豐聲計程車運輸合作社（下稱豐聲合作
    社）係被告乙○○之僱用人，應依民法第188 條第1 項規定
    與被告乙○○負連帶賠償責任，經核本件訴訟標的對該當事
    人須合一確定，且原告請求之基礎事實同一，核與上開規定
    相符，自應准許。又原告起訴時訴之聲明為：被告應給付原
    告新台幣（下同）1,796,208 元，及自起訴狀繕本送達翌日
    起至清償日止之法定遲延利息；嗣於訴訟進行中，擴張訴之
    聲明為：被告應連帶給付原告2,063,691 元及自起訴狀繕本
    送達翌日起至清償日止之法定遲延利息，核與前揭規定相符
    ，應予准許。
二、原告主張：
  (一)被告乙○○係以駕駛計程車為業，受僱於被告豐聲合作社，
    於民國98年3 月29日下午3 時32分許，駕駛車牌號碼037-MT
    號營業小客車，沿臺北縣三重市○○路○ 段往蘆洲方向行駛
    ，行經三重市○○路30巷46弄口時，理應注意行經設有交岔
    路口標誌之路段，不得超車之規定，且當時雖天候雨，但日
    間有自然光線，且為市區道路，限速50公里，路段為三岔路
    ，在交岔路口內，行車號誌管制亦正常，柏油路面、路面濕
    潤、並無缺陷，亦無其他障礙物，視距良好，並無不能注意
    之情事，竟疏未注意，而於上開地點跨越分向限制線超車，
    撞擊依遵行方向行駛，由戊○○所騎乘之車牌號碼202-EFU
    號重型機車，致戊○○人車倒地因而受有頭部外傷合併顱內
    出血及意識昏迷、橈骨閉鎖性骨折、股骨閉鎖性骨折、脛腓
    骨閉鎖性骨折、氣胸及臉開放性傷口等處傷害。嗣經送往馬
    偕醫院急救治療，經手術後，戊○○左側脛骨開放性骨折已
    愈合、右踝關節併發輕微外傷性關節炎、右側橈骨尺骨遠端
    骨折，尺骨末端之莖突骨折併發不癒合之後遺症，右腕關節
    功能稍有障礙；左側股骨粗隆下粉碎性骨折，因術後合併嚴
    重骨髓炎且短縮約3 公分，於身體或健康有難治之重傷害。
    能低下之嚴重減損嗅能及味能之重傷害。被告乙○○上開行
    為刑事責任部分，業經鈞院98年度交易字第423 號刑事判決
    判處罪刑，並經臺灣高等法院99年度交上易字第72號駁回被
    告乙○○上訴確定在案。為此，原告爰依民法第184 條第1
    項前段、第193 條、第195 條規定及民法第188 條僱用人責
    任規定，請求被告等負連帶賠償責任。
  (二)被告豐聲合作社雖辯以與被告乙○○間並無僱傭關係，無須
    負連帶責任云云。惟查：
    1.計程車運輸合作社設置管理辦法第1 條規定，本辦法依據
      公路法第56條第2 項規定訂定之。而公路法之條文與立法
      精神，認定計程車運輸合作社，歸類於計程車客運服務業
      之經營者。又該管理辦法也無任何條文訂定計程車運輸合
      作社為非營利社團。反之，在該管理辦法第11條規定，運
      輸合作社須由公路主管理機關發給計程車客運服務業營業
      執照始得營運。況被告豐聲合作社之合作社章程並無明定
      被告豐聲合作社係一非營利團體。
    2.被告豐聲合作社稱其無權對被告乙○○指揮或監督等語。
      惟，原告以為被告乙○○因為不符個人經營計程車客運資
      格，因此必須加入計程車行或合作社，始得請領營業執照
      。而依上開管理辦法第22條規定，合作社有審查同意社員
      入社之權責；第19條規定，其業務包含社員教育訓練及社
      員計程車輛派遣。另被告豐聲合作社之章程第12條亦明定
      合作社有對社員除名之權。本件事故係被告乙○○駕車逆
      向、超速，因而撞傷原告，顯見被告豐聲合作社對其社員
      即被告乙○○入社審查之不實，平時又未積極落實對社員
      的教育訓練，故原告仍主張被告豐聲合作社應負民法第18
      8 條之責。
    3.計程車運輸合作社既然按月收取各社員一定之費用（每月
      500 元），況且計程車運輸合作社對所屬社員及車輛應負
      管理責任，並訂有督促遵守計程車駕駛人服務品質自律公
      約，且依照計程車運輸合作社設置管理要點第12條明確規
      定，運輸合作社之業務包括辦理社員計程車車輛牌照之請
      領、換發、繳銷、車輛檢驗及各種異動登記等。亦即，運
      輸合作社對於計程車司機有指揮、監督之關係，且該計程
      車司機駕駛計程車亦屬執行職務之行為，僱用人被告豐聲
      合作社應與被告乙○○負連帶損害賠償之責。
  (三)茲就原告所受損害臚列如次：
    1.醫療費用896,295 元：
      原告因本件車禍傷害，經送馬偕紀念醫院（下稱馬偕醫
        院）治療，自費支出醫療費用共786,295 元。
      原告因上下頷骨骨折、顴骨骨折，致右上第2 門牙缺損
        ，需植牙及局部矯正治療，經恆美牙醫診所估價為110,
        000 元。
      以上合計受有896,295 元之損失。
    2.看護費用570,000 元：
      原告於98年3 月29日受傷後，長期住院治療，至98年12月
      24日止，不論在醫院（共住院241 日）或家中，共計271
      日，均需人看護。加上99年3 月1 日至99年3 月23日，期
      間住院共計23日，及99年4 月8 日至99年4 月13日，期間
      住院共計6 日，以上合計有300 日需他人看護。以每日1,
      900 元計算，看護費共計570,000 元。以上支出有收據者
      ，計412,300 元，其餘157,700 元由原告家人看護。
    3.交通費用14,970元：
      原告就診往返醫院所支出之計程車車資，共14,970元。
    4.無法工作期間之損失282,426 元：
      上開事故發生時原告任職台灣麥當勞餐廳股份有限公司，
      每日平均工資618 元，因被告乙○○之不法侵害，致原告
      受傷期間無法工作，迄99年6 月29日止共457 日無法工作
      ，致受有無法工作期間之薪資損失282,426 元（計算式：
      618 元×457 日＝282,426 元）。
    5.勞動能力減損200,000 元：
      原告所受頭部外傷合併顱內出血及意識昏迷、橈骨之閉鎖
      性骨折、股骨閉鎖性骨折、脛非骨閉鎖性骨折、上頜骨、
      下頜骨、觀骨骨折、左側氣胸、顏面骨骨折、氣胸、臉開
      放性傷口、左股骨骨折術後併骨髓炎、骨折癒合後兩腳不
      等長、左腳縮短2.6 公分、左股骨骨折癒合併贅骨增生等
      傷害，原告目前仍繼續住院治療中。且車禍當時原告所受
      傷害昏迷指數高達6 ，並且於99年3 月24 日 經台北榮民
      總醫院復健部進行肌肉神經電波檢查，證實右臂神經叢受
      損，依照勞工保險條例第53條附表所定殘廢給付標準表所
      定殘廢等級初步判斷，分別構成第8 項：「中樞神經系統
      機能遺存顯著障害，終身祗能從事輕便工作者。」殘廢等
      級7 ；第95項：「一上肢遺存假關節且有顯著運動障害者
      。」殘廢等級8 ；第141 項「一下肢遺存顯著運動障害者
      。」殘廢等級7 。依照殘廢等級7 計算，勞動能力減損約
      為69.21%，再依照原告於受傷前每日平均工資618 元計算
      ，月薪為18,540元，每月勞動能力減損數額為12,832元。
      計算至原告年滿60歲退休之日止，共計480 期，依霍夫曼
      計算法計算一次給付之現值為3,387,656 元。然，原告慮
      及訴訟經濟及無力繳納裁判費之考量，爰僅就其中200,00
      0 元為請求。
    6.精神慰撫金300,000 元：
      原告受重傷迄今尚未痊癒，精神上所受痛苦無法言諭，為
      此請求被告連帶給付精神慰撫金300,000 元。
    7.以上共計2,263,691 元（計算式：醫療費用896,295 元＋
      看護費用570,000 元＋交通費用14,970元＋無法工作期間
      之損失282,426 元＋勞動能力減損200,000 元＋精神慰撫
      金300,000 元＝2,263,691 元），扣除原告業經受領之汽
      機車強制責任保險理賠200,000 元後，尚受有2,063,691
      元（計算式：2,263,691 元－200,000 元＝2,063,691 元
      ）之損失。
  (四)聲明請求：被告應連帶給付原告2,063,691 元及自起訴狀繕
    本送達翌日起至清償日止，按年息5%計算之利息；願供擔保
    請准宣告假執行。
三、被告乙○○對於有上開不法侵害原告之行為未爭執，惟就原
    告請求項目及金額部分則辯稱：醫療費用部分，因未見到醫
    療單據，伊不知道；對交通費用及工作損失部分有意見，如
    果錢那麼好賺，就叫原告自己去開計程車等語，資為抗辯。
    並答辯聲明：駁回原告之訴。
四、被告豐聲合作社則以：被告豐聲合作社係以服務計程車駕駛
    為宗旨而成立，並非以社員從事客運服務而受有報酬之事業
    ，且並非營利性質之法人，與被告乙○○間並無民法第188
    條第1 項所稱之僱傭、勞務及選任、監督關係，被告乙○○
    並非被告豐聲合作社之受僱人，車號037-MT號營業小客車為
    被告乙○○所有，該車雖於行車執照上註記所屬合作社名稱
    ，惟僅係便於主管機關之管理，與靠行關係無涉。又被告豐
    聲合作社與被告乙○○間僅具合作社與社員之關係，社員要
    申請加入或退社均係由其自由為之，不受合作社之拘束，被
    告豐聲合作社無權阻止或不同意。且被告豐聲合作社係依合
    作社法、公路法、計程車運輸合作社設置管理要點暨相關法
    規，由主管機關視實際需要輔導核准設立，合作社與社員之
    關係為組織體與構成員之關係，並無僱傭及指揮監督關係，
    被告乙○○從事計程車營載業務，為自己營收之利益，非為
    被告豐聲合作社服勞務，被告豐聲合作社與被告乙○○間並
    無僱傭關係，亦無須負連帶責任等語置辯。答辯聲明：原告
    之訴駁回；如受不利之判決，願供擔保請准宣告免為假執行
    。
五、原告主張被告乙○○於上開時、地，駕駛車牌號碼037-MT號
    營業小客車，理應注意行經設有交岔路口標誌之路段，不得
    超車之規定，且當時雖天候雨，但日間有自然光線，且為市
    區道路，限速50公里，路段為三岔路，在交岔路口內，行車
    號誌管制亦正常，柏油路面、路面濕潤、並無缺陷，亦無其
    他障礙物，視距良好，並無不能注意之情事，竟疏未注意，
    而於上開地點跨越分向限制線超車，當時適有原告騎乘車牌
    號碼202-EFU 號重型機車依遵行方向行駛，因閃避不及摔倒
    在地，遭被告乙○○所駕駛上開車輛左側撞擊而人車倒地，
    因而受有頭部外傷合併顱內出血及意識昏迷、橈骨閉鎖性骨
    折、股骨閉鎖性骨折、脛腓骨閉鎖性骨折、氣胸及臉開放性
    傷口等處傷害，嗣經送往馬偕醫院急救治療，經手術後，戊
    ○○左側脛骨開放性骨折已愈合、右踝關節併發輕微外傷性
    關節炎、右側橈骨尺骨遠端骨折，尺骨末端之莖突骨折併發
    不癒合之後遺症，右腕關節功能稍有障礙；左側股骨粗隆下
    粉碎性骨折，因術後合併嚴重骨髓炎且短縮約3 公分，於身
    體或健康有難治之重傷害。能低下之嚴重減損嗅能及味能之
    重傷害等事實，為被告乙○○所不爭執，並有原告之診斷證
    明書（見本院卷第326 頁）、被告乙○○於警詢中之供述〈
    見臺灣板橋地方法院檢察署98年度偵字第11737 號卷（下稱
    偵卷）第5 頁〉，暨道路交通事故現場圖、道路交通事故調
    查報告表(一)、(二)、道路交通事故現場照片24幀（見偵卷第17
    至19頁、第22至33頁）等在卷可稽，被告乙○○刑事責任部
    分，亦經本院98年度交易字第423 號刑事判決判處有期徒刑
    9 月，並經臺灣高等法院99年度交上易字第72號駁回被告乙
    ○○上訴確定在案，亦有上開刑事案卷足證，故原告主張被
    告乙○○因過失而不法侵害原告，致原告受有損害等語，堪
    信為真正。本院審酌兩造之陳述及攻擊防禦方法，認本件兩
    造爭執事項要點厥為：(一)被告豐聲合作社應否負民法第188
    條僱用人責任？(二)原告得請求之損害賠償金額應為若干？
    茲析述如下：
六、按故意或過失，不法侵害他人權利者，負損害賠償責任。不
    法侵害他人身體或健康者，對被害人因此減少或喪失之勞動
    能力或增加生活上之需要時，應負損害賠償責任。不法侵害
    他人身體、健康、名譽、自由、信用、隱私、貞操，或不法
    侵害其他人格法益而情節重大者，被害人雖非財產上之損害
    ，亦得請求賠償相當之金額。民法第184 條第1 項前段、第
    193 條第1 項、第195 條第1 項前段分別定有明文。原告主
    張被告乙○○因過失不法侵害原告身體，依上開規定，請求
    被告乙○○負損害賠償責任，洵為正當。
七、次按受僱人因執行職務，不法侵害他人之權利者，由僱用人
    與行為人連帶負損害賠償責任。但選任受僱人及監督其職務
    之執行，已盡相當之注意或縱加以相當之注意而仍不免發生
    損害者，僱用人不負賠償責任，民法第188 條第1 項定有明
    文。所謂受僱人，並非僅限於僱傭契約所稱之受僱人，凡客
    觀上被他人使用為之服勞務而受其監督者均係受僱人，即以
    事實上之僱用關係為標準，僱用人與受僱人間已否成立書面
    契約，在所不問。最高法院57年台上字第1663號、45年台上
    字第1599號判例意旨參照。又民法第188 條第1 項所謂受僱
    人因執行職務不法侵害他人之權利，不僅指受僱人因執行其
    所受命令，或委託之職務自體，或執行該職務所必要之行為
    ，而不法侵害他人之權利者而言，即受僱人之行為，在客觀
    上足認為與其執行職務有關，而不法侵害他人之權利者，就
    令其為自己利益所為亦應包括在內。最高法院42年台上字第
    12 24 號判例意旨參照。準此，本件被告豐聲合作社應否就
    被告乙○○之不法侵害行為負僱用人責任，應視其2 人在事
    實上或客觀上有無選任監督關係存在，及被告乙○○是否為
    被告豐聲合作社服勞務而定。經查，被告乙○○於本件事故
    發生時係被告豐聲合作社之社員，並於99年4 月28日退社等
    事實，有車牌號碼037-MT號營業小客車行車執照、退社同意
    切結書、交通部公路總局臺北區監理所99年5 月5 日北監運
    字第0990012695號函等件影本附卷可稽（見本院卷第251 、
    248 、250 頁）。次按計程車運輸合作社設置管理辦法第13
    條規定，申請加入計程車運輸合作社為社員應設籍組織區域
    內，並領有當地有效之營業小客車駕駛人執業登記證或經查
    證已考取執業登記證尚未領證者，及持有有效職業駕駛執照
    者；第15條規定，經營計程車客運業（不含個人經營計程車
    客運業者）或公路法第56條第1 項之計程車客運服務業者、
    已加入其他計程車運輸合作社為社員者，不得加入計程車運
    輸合作社為社員。又按第12條規定：「計程車運輸合作社服
    務社員之業務如下：一社員計程車車輛牌照之請領、換發、
    繳銷、車輛檢驗及各種異動登記。二社員計程車車輛使用牌
    照稅、汽車燃料使用費、違規罰鍰及其他稅費等之繳納。三
    社員計程車強制汽車責任險或其他保險之投保。四社員計程
    車行車事故之有關處理事項。五社員福利互助業務。六乘客
    申訴業務。七社員教育訓練業務。八社員車輛貸款及動產擔
    保之登記。九社員計程車輛派遣業務。十其他經公路主管機
    關核准之業務。」；第20條規定：「計程車運輸合作社新加
    入社員所需營業之車輛由社員自備，每一社員以一輛為限。
    公路主管機關應於牌照登記申請書及行車執照登載該社員為
    車輛產權所有人，並註記所屬合作社名稱。」，另被告豐聲
    合作社章程第6 、7 條訂有社員入社之積極要件及消極要件
    （見本院卷第283 頁反面），可知凡符合主管機關申請加入
    計程車運輸合作社資格，及被告豐聲合作社章程所規定之社
    員資格，即可加入成為社員，被告豐聲合作社係以辦理社員
    計程車周邊服務為業務，並以共同經營方法，謀社員經濟利
    益與生活之改善，其與社員間並無選任監督之關係，且社員
    營業用之小客車係自己出資購買，並登記於自己名下，而非
    以被告豐聲合作社名義登記，社員之營運所得非歸屬被告豐
    聲合作社，被告豐聲合作社亦非以計程車經營客運服務而受
    報酬之事業，屬非營利性質之法人，足見被告乙○○加入被
    告豐聲合作社成為社員，純為自己之利益經營計算，不受被
    告豐聲合作社之指揮或監督，是被告豐聲合作社抗辯其非被
    告乙○○之僱用人，不負民法第188 條僱用人責任等語，乃
    為可採。原告主張被告豐聲合作社應負僱用人責任云云，尚
    非有據。
八、茲就原告得請求被告乙○○賠償之項目及金額分述如下：
  (一)醫療費用部分：
    原告主張其已支出醫療費用786,295 元、及預估牙齒需植牙
    、局部矯正治療之醫療費用110,000 元，合計896,295 元，
    業據其提出馬偕醫院醫療費用繳費證明影本47紙、台北榮民
    總醫院醫療費用明細收據明細1 紙、恆美牙醫診所廖炯琳齒
    顎矯正專科治療費用估價單影本1 紙（見本院卷第59至105
    頁、第10 6頁、第108 頁），並為被告乙○○所不爭執，此
    部分費用之請求洵屬有據，應予准許。
  (二)看護費用部分：
    原告主張其於98年3 月29日受傷後，至98年12月24日止，不
    論在醫院或家中，共計271 日，均需人看護。加上99年3 月
    1 日至99年3 月23日，期間住院共計23日，及99年4 月8 日
    至99年4 月13日，期間住院共計6 日，以上合計有300 日需
    他人看護，以每日1,900 元計算，共受有570,000 元之損害
    等語。查：
    1.原告於98年4 月11日至98年4 月28日、98年4 月30日至98
      年5 月9 日、98年5 月26日至98年7 月14日、98 年7月28
      日至98年10月24日、98年10月28日至98年12月24日等期間
      僱請看護照顧，合計217 日，共支出412,300 元（計算式
      ：217 日×1,900 元＝412,300 元），有被告乙○○不爭
      執真正之看護費用收據影本19紙在卷可稽（見本院卷第11
      1 至129 頁），應予准許。
    2.按親屬代為照顧被害人之起居，固係基於親情，但親屬看
      護所付出之勞力並非不能評價為金錢，雖因二者身份關係
      而免除被害人之支付義務，惟此種基於身份關係之恩惠，
      自不能加惠於加害人，故由親屬看護時雖無現實看護費之
      支付，仍應認被害人受有相當於看護費之損害，得向加害
      人請求賠償，始符公平原則。最高法院88年度台上字第17
      71號、94年度台上字第1543號判決要旨參照。本件原告主
      張於98年3 月29日至98年4 月11日、98年4 月28日至98年
      4 月29日、98年5 月9 日至98年5 月26日、98年7 月14日
      至98年7 月28日、98年10月24日至98年10月28日、99年3
      月1 日至99年3 月23日、99年4 月8 日至99年4 月13日，
      合計83日，有看護必要，並係由親友看護，乃為有據；參
      以卷附之臺北縣醫院看護工職業工會96年8 月16日北縣病
      護詢字第9615號函影本，看護工如為全日24小時班，日薪
      為1,900 元至2,200 元間（見本院卷第367 頁），故原告
      主張以每日1,900 元計算之看護費用，符合一般看護費用
      之計算標準，故原告得請求親友看護費用157,700 元（計
      算式：83日×每日1,900 元＝157,700 元），此部分亦為
      被告乙○○所不爭執。
    3.基上，原告得請求之看護費用合計570,000 元（計算式：
      412,300 元＋157,700 元＝570,000 元）。
  (三)交通費用部分：
    原告主張就診往返醫院所支出之計程車車資14,970元，被告
    乙○○雖否認，惟原告已提出計程車專用收據影本20紙（見
    本院卷第133 至152 頁）為證，其此部分之請求，應予准許
    。
  (四)無法工作期間之薪資損失部分：
    原告主張於本件事故發生時，其任職於台灣麥當勞餐廳股份
    有限公司，每日平均工資618 元，因被告乙○○之不法侵害
    ，致原告受傷期間無法工作，迄99年6 月29日止共457 日無
    法工作，致受有無法工作期間之薪資損失282,426 元（計算
    式：618 元×457 日＝282,426 元），已據其提出台灣麥當
    勞餐廳股份有限公司出具之原告個人工時明細表98年1 月15
    日至同年3 月29日資料影本1 紙為證，並為被告乙○○所不
    爭執，其該部分請求，應予准許。
  (五)勞動能力減損部分：
    原告因本件事故而受有頭部外傷合併顱內出血及意識昏迷、
    橈骨閉鎖性骨折、股骨閉鎖性骨折、脛腓骨閉鎖性骨折、氣
    胸及臉開放性傷口等處傷害，嗣經送往馬偕醫院急救治療，
    經手術後，戊○○左側脛骨開放性骨折已愈合、右踝關節併
    發輕微外傷性關節炎、右側橈骨尺骨遠端骨折，尺骨末端之
    莖突骨折併發不癒合之後遺症，右腕關節功能稍有障礙；左
    側股骨粗隆下粉碎性骨折，因術後合併嚴重骨髓炎且短縮約
    3 公分，於身體或健康有難治之重傷害。能低下之嚴重減損
    嗅能及味能之重傷害、右臂神經叢受損等，主張依照殘廢等
    級7 計算，勞動能力減損約為69.21%，再依照原告於受傷前
    每日平均工資618 元計算，月薪為18,540元，每月勞動能力
    減損數額為12,832元。計算至原告年滿60歲退休之日止，共
    計480 期，依霍夫曼計算法計算一次給付之現值為3,387,65
    6 元。然原告慮及訴訟經濟及無力繳納裁判，僅請求其中之
    200,000 元，於法自無不可，且為被告乙○○所不爭執，故
    此部分之請求，亦應准許。
  (六)精神慰撫金部分：
    原告因被告乙○○之過失不法侵害行為，致身體受有重傷，
    其精神上自受有相當之痛苦，其依民法第195 條規定，請求
    非財產上損害賠償，自屬有據。本院審酌原告高中畢業，任
    職台灣麥當勞餐廳股份有限公司，名下財產無財產（見本院
    卷34頁，原告之稅務電子閘門財產所得調件明細表），因上
    開傷勢所受精神痛苦，自當至鉅；被告乙○○高中畢業，從
    事計程車司機工作，名下有1 筆土地（見本院卷第36頁，被
    告之稅務電子閘門財產所得調件明細表）等一切情狀，認原
    告請求精神上損害賠償30萬元，尚稱允適，應予准許。
  (七)基上，原告得請求之金額合計2,263,691 元（計算式：醫療
    費用896,295 元＋看護費用570,000 元＋交通費用14,970元
    ＋無法工作期間之損失282,426 元＋勞動能力減損200,000
    元＋精神慰撫金300,000 元＝2,263,691 元）。按保險人依
    本法規定所為之保險給付，視為被保險人損害賠償金額之一
    部分；被保險人受賠償請求時，得扣除之，強制汽車責任保
    險法第32條定有明文。查，原告已領取強制汽車責任保險理
    賠金200,000 元，為兩造所不爭執，則此部分應予扣除。是
    經扣除保險理賠金額後，原告得請求賠償之金額應為2,063,
    691 元（計算式：2,263,691 元－200,000 元＝2,063,691
    元）。
九、綜上所述，原告依侵權行為法律關係，請求被告乙○○給付
    2,063,691 元及自起訴狀繕本送達翌日即98年9 月10日起至
    清償日止，按年息5%計算之法定遲延利息部分，為有理由，
    應予准許，逾此範圍之請求，非有理由，應予駁回。又原告
    陳明願供擔保，請求宣告假執行，核無不合，爰酌定相當之
    擔保金額，予以准許。
十、本件事證已臻明確，兩造其餘主張及所提之證據，經審酌後
    認於本院上開判斷無涉或無違，爰不一一論述，附此敘明。
十一、結論：本件原告之訴，為一部有理由，一部無理由，依民
      事訴訟法第79條、第390 條第2 項，判決如主文。
中    華    民    國    99    年     9    月    28    日
                  民事第一庭    法  官  陳翠琪
以上正本，係照原本作成
如對本判決上訴，須於判決送達後20日內向本院提出上訴狀
中    華    民    國    99    年     9    月    29    日
                                書記官  簡曉君

司法院資訊處製作；財團法人民間司法改革基金會備份。
